臺灣屏東地方法院行政訴訟判決
111年度交字第117號
原      告  鄭景陽  
被      告  交通部公路總局高雄區監理所

代  表  人  李瑞銘  
上列當事人間交通裁決事件，原告不服民國111年8月19日裁字第
82-VP0000000號裁決，提起行政訴訟，本院判決如下：
    主  文
原告之訴駁回。
訴訟費用新臺幣參佰元由原告負擔。
    事實及理由
一、程序事項：本件因屬不服被告所為道路交通管理處罰條例第
    8 條之裁決而提起撤銷訴訟，依行政訴訟法第237 條之1 之
    規定，應適用交通裁決事件訴訟程序，再依兩造所述各節及
    卷內資料足認事證已臻明確，本院認無經言詞辯論之必要，
    爰依同法第237 條之7 之規定，不經言詞辯論，逕為判決，
    合先敘明。
二、事實概要：原告所有車牌號碼000-0000號自用小客車（下稱
    系爭車輛）於民國111年6月3日15時32分許，於屏東縣萬丹
    鄉屏188線15公里處(西向)，因有「限速50公里，經雷達(射
    )測速行速113公里，超速63公里」、「行車速度超過規定之
    最高時速逾60公里(處車主)」之違規情事，為警製單舉發屏
    警交字第VP0000000、VP0000000號違規單，被告認原告違反
    處罰條例第43條第4項之規定，製開裁字第82-VP0000000號
    違反道路交通管理事件裁決書（下稱原處分），原告不服處
    罰，遂提起本件行政訴訟。
三、本件原告主張：
　㈠、因本人不是在下萬丹交流道後繼續直行，而是右轉進加油
      站加油之後由對向小巷子進入到88橋下，當時從巷子轉出
      去未有任何速限及測速照相告示牌，走一小段路後在15公
      里處被偷拍，當時也是剛下班趕著送退燒藥去社皮給小孩
      子等語。
　㈡、並聲明：原處分撤銷。
四、被告則答辯以：
　㈠、查，原告前於111年6月28日提出申訴單，經舉發單位查覆
      ，本案經查BDR-5065號車於單記違規時、地，汽車駕駛人
      行車速度，超過規定之最高時速逾60公里至80公里以內(
      速限50km/h，測得113km/h)，有舉證相片可稽，違規事實
      明確，於測速地點100-300公尺前亦依規定設置新警52測
      速警告標誌，爰依違反處罰條例第43條第1項第2款及第4
      項舉發無誤。
　㈡、次查，按「為確保交易公平、維護大眾安全健康及環境保
      護，主管機關得就供交易、證明、公務檢測、環境保護、
      公共安全、醫療衛生有關之度量衡器，指定為法定度量衡
      器。」、「應經檢定之法定度量衡器，其種類及範圍如下
      ：六、速度計：（一）公務檢測用雷達測速儀。（二）公
      務檢測用雷射測速儀（光達式）。（三）公務檢測用感應
      式線圈測速儀。」、「檢定合格並在使用中之法定度量衡
      器，應接受檢定機關（構）之定期或不定期檢查。」，度
      量衡法第5條、度量衡器檢定檢查辦法第3條第1項第6款及
      第17條第1項分別定有明文，本件經檢視採證照片、現場
      標誌照片、現場圖、雷達測速儀檢定合格證書可知原告車
      輛於當日被測時速係113km/h，而該路段限速50 km/h，確
      實超速63公里，而警方於非固定式測速照相儀器設置位置
      前方221公尺處放置非固定式「警52」警告標誌告示牌(該
      「警52」標誌告示牌於員警執勤完畢後會被收回)及該路
      段設有最高限速50公里告示牌且地面劃有限速50字樣，符
      合道路處罰條例第7條之2第2項第9款、同條第3項，故該
      標誌告示牌(警告標誌「警52」)、圓形限速50告示牌可清
      楚辨識、距離符合規定且違規地段明確，又本案警方業已
      提供由經濟部標準檢驗局委託財團法人工業技術研究院於
      111年4月21日檢定，檢定合格有效期限至112年4月30日止
      ，有經濟部標準檢驗局度量衡器檢定合格證書影本佐證，
      則該雷達測速儀既經由國家專責機關檢定合格後加以使用
      ，且在檢定合格有效期限內，其準確性及正確性應值得信
      賴，故本件有採證照片、現場圖、現場標誌照片及雷達測
      速儀檢定合格證書等可稽，員警依法填單舉發，於法洵無
      違誤。
　㈢、再查，原告於起訴狀提等節，按「行車速度，依速限標誌
      或標線之規定，無速限標誌或標線者，應依下列規定：一
      、行車時速不得超過五十公里。但在設有快慢車道分隔線
      之慢車道，時速不得超過四十公里，未劃設車道線、行車
      分向線或分向限制線之道路，時速不得超過三十公里」，
      道路交通安全規則第93條第1項第1款定有明文，而原告雖
      稱未看見限速告示牌及該路段地面上並無劃設之限速告示
      字樣，惟該路段確實係設有快慢車道分隔線之路段，故原
      告行駛於快車道上應以不超過50公里之行車速度尚屬符合
      速限之規定。用路人自應謹慎注意暨遵守該路段速度限制
      之規定，而行車速度應依標誌或標線之規定，駕駛人既領
      有駕駛執照，更應知之甚明，對於道路各路段之速限為何
      ，本有查悉之義務，並應隨時注意並遵守各路段時速限制
      ，以保障大眾及本身因使用交通設施之安全，上開路段速
      限之標誌、速度限制字樣及警示牌之設置，不論形式或實
      質上，應已足告知用路人本路段之速限，並促請駕駛人應
      注意依速限行駛不得違規行駛，以維護行車安全，駕駛人
      自應遵守上開速限標誌之規定。再者，原告主張係第一次
      開到該段道路，然而原告卻以超速60公里以上之違規駕駛
      行為，業已具備趨近得用刑罰處罰之公共危險情節，顯然
      置自己以及其他用路人之生命、身體安全於不顧，超出一
      般用路人對其行車動線之合理期待，足以影響或危及其他
      用路人之行車安全。
　㈣、另查，本件經檢視原告申訴時提供之光碟內容，惟查此影
      片無日期顯示，被告無法得知是何日拍攝及原告當日之行
      駛路線，惟因本案係屬非固定式測速取締超速違規案件，
      本案員警於勤務完畢後會將「警52」標誌告示牌收回，所
      以，原告影片中再回到現場拍攝無法看到警52標誌告示牌
      ，乃屬正常之情況，特此敘明。
　㈤、綜上理由，原告所有系爭車輛被警舉發「行車速度超過規
      定之最高時速逾60公里(處車主)」違規情事，有屏警交字
      第VP0000000號違規單可稽，並經舉發單位查覆確認依法
      舉發無誤，爰依處罰條例第43條第1項第2款、同條第4項
      、同條第5項前段、第63條第1項第3款暨違反道路交通管
      理事件統一裁罰基準表第43條第1項第2款、同條第4項（
      行車速度超過規定之最高時速逾60公里至80公里以內，小
      型車違規，期限內繳納或到案聽候裁決者）裁處車主吊扣
      汽車牌照6個月，應無不當，等語以資答辯。
　㈥、並聲明：原告之訴駁回。
五、本件如事實概要欄所述之事實，除依原告起訴狀及被告答辯
    狀可認兩造均不爭執外，復有原處分書暨送達證書、系爭舉
    發通知單暨送達證書、汽車車籍資料查詢表、駕駛人基本資
    料表、原告交通違規陳述單及查詢單、屏東縣政府警察局屏
    東分局111年7月21日屏警分交字第11133161000號、111年9
    月27日屏警分交字第11134333100號函等在卷可稽（見本院
    卷第17至36頁），應認屬實。原告不服原處分，提起行政訴
    訟，並以上述事項據為主張，故本件兩造之爭點應為：原處
    分是否適法？
六、本院之判斷：
  ㈠、應適用之法令及法理見解如下：
    ⒈裁罰的法律依據：
      ⑴、處罰條例第43條
　　　　①、第1項第2款：
　　　　　　汽車駕駛人，駕駛汽車有下列情形之一者，處新臺
            幣(下同)6千元以上2萬4千元以下罰鍰，並當場禁
            止其駕駛：……
            二、行車速度，超過規定之最高時速60公里。
　    　②、第4項：
　　　　　  汽車駕駛人有第1項或前項行為者，並吊扣該汽車
            牌照6個月；經受吊扣牌照之汽車再次提供為違反
            第1項第1款、第3款、第4款或前項行為者，沒入該
            汽車。
　    　③、第5項前段
　　　　　　汽車駕駛人違反第1項、第3項規定者，應接受道路
            交通安全講習　
      ⑵、道路交通管理處罰條例第63條第1 項第3 款：
          汽車駕駛人有下列各款所列條款之一者，除依原條款
          處罰鍰外，並予記點：……
          三、有第43條……情形之一者，各記違規點數3點。
      ⑶、道路交通管理處罰條例第7 條之2
        ①、第1 項第7 款：
            汽車駕駛人之行為有下列情形之一，當場不能或不
            宜攔截製單舉發者，得逕行舉發：……
            七、經以科學儀器取得證據資料證明其行為違規。
        ②、第2 項第9 款：
            前項第7 款之科學儀器應採固定式，並定期於網站
            公布其設置地點。但汽車駕駛人之行為屬下列情形
            之一者，不在此限：……
            九、行車速度超過規定之最高速限或低於規定之最
                低速限。
        ③、第3 項：
            對於前項第9 款之違規行為，採用固定或非固定式
            科學儀器取得證據資料證明者，於一般道路應於10
            0 公尺至300 公尺間，於高速公路、快速公路應於
            300 公尺至1,000 公尺間，明顯標示之；其定點當
            場攔截製單舉發者，亦同。
    ⒉授權規定：
      ⑴、處罰條例第92條第1 項授權交通部會同內政部訂定之
          「道路交通安全規則」，將「行車速度，依速限標誌
          或標線之規定」的規定，明確載明於道路交通安全規
          則第93條第1 項。
      ⑵、上開法規命令之規定，係在母法之授權範圍內，且未
          牴觸母法，被告可以依規定適用。
    ⒊裁罰標準：
      ⑴、依照處罰條例第92條第4 項規定授權訂定之「違反道
          路交通管理事件統一裁罰基準及處理細則」第2 條第
          2 項所定之「違反道路交通管理事件統一裁罰基準表
          」，在訂定時參考「車輛大小」、「違規次數」、「
          違規程度」、「違規地點」、「所生影響」、「違反
          情節」等要素擇一或兼採而為分級處罰，其中對於機
          車或小型車駕駛人行車速度，超過規定之最高時 速
          逾60公里至80公里以內 ：
        ①、於期限內繳納罰鍰或到案聽候裁決者，裁罰8,000
            元
        ②、逾越應到案期限30日內，繳納罰鍰或到案聽候裁決
            者，裁罰8,800 元；
        ③、逾越應到案期限30日以上60日以內，繳納罰鍰或到
            案聽候裁決者，裁罰10,400 元；
        ④、逾越應到案期限60日以上，繳納罰鍰或逕行裁決處
            罰者，裁罰12,000 元。  
　　　　⑤、並均當場禁止其駕駛；記違規點數3點；因而肇事者
            ，並吊銷其駕駛執照；及應接受道路交通安全 講
            習
      ⑵、而違反道路交通管理事件統一裁罰基準表有防止處罰
          機關枉縱或偏頗的功能，可以使裁罰有統一性，讓全
          國因違反道路交通管理事件受處罰民眾間具有公平性
          ，不因裁決人員不同，而生偏頗，寓有避免各監理機
          關於相同事件恣意為不同裁罰之功能，且經司法院大
          法官釋字第511 號解釋認無違背法律保留原則，因此
          可以作為法院裁判時所適用。
  ㈡、適用法律的結果：
    ⒈本件屬於可以逕行舉發之類型：
      本件原告所為係「行車速度超過規定之最高速限」之違章
      行為，依照道路交通管理處罰條例第7 條之2 第1 項第7
      款及第2 項第9 款之規定，本件是可以用固定式或非固定
      科學儀器採證後，逕行舉發之類型。
    ⒉原告對於超速的部分無意見，僅爭執重新回到舉發地點前
      方無「前有測速照相」之警告牌示，經
      查：
      ⑴、本件確實有在221公尺前放置警告性質告示牌：
          警告牌示應放置在應放置在雷達測速儀前於100 公尺
          至300 公尺間：本件舉發地點位於屏188線屬於一般
          道路，依照處罰條例第7 條之2 第3 項之規定，警告
          牌示應放置在應放置在雷達測速儀前於100 公尺至30
          0公尺間，而本件「照相機」圖示之警告性質告示牌
          ，設置於屏188線15.251公里附近處道路右方之路燈
          桿上（有照片在卷可查，見本院卷第11頁），並於同
          向前方221公尺處放置非固定式雷達測速儀，衡量該
          「照相機」圖示之警告性質告示牌標誌清晰明確，亦
          無足以阻擋駕駛人視線之障礙物或遮蔽物存在等情，
          有前引之現場照片在卷可供查詢，應該可以認定確實
          有在測速地點前221公尺處之路旁路燈桿上設置有警
          告性質告示牌無誤。
      ⑵、告示牌的設置情況已使原告得以調整行車速度：
          因此，本件警告性質告示牌既已設置在測速地點前方
          約221公尺處之路旁，且標誌清晰明確，並無足以阻
          擋駕駛人視線之障礙物或遮蔽物存在，應該可以認為
          已符處罰條例第7 條之2 第3 項規定之要件（即於一
          般道路應於100 公尺至300 公尺間，明顯標示之），
          並且已經足夠使行經該路段之汽車駕駛人得有充分之
          時間及距離以調整行車速度至符合該路段之速限範圍
          ，客觀上亦無使一般用路人難以發現之情事。
      ⑶、測速取締標誌「警52」業自107 年1 月1 日施行：原
          告雖主張該處並無「前有測速照相」之警語，惟道路
          交通標誌標線號誌設置規則第55條之2 業經修改並於
          107 年1 月1 日施行，改以如照相機之圖示警告用路
          人前方路段常有測速取締執法，本件既已於舉發地點
          前221公尺處設置該等警示標誌業如前述，本件之取
          締自屬合法有據。
      ⑷、原告另稱：行經該處並無測速照相標誌云云。經查：
          因該等警示標誌及雷達測速儀均屬非固定式，於該次
          勤務執行完畢後即予回收，故重新回到現場看並無痕
          任何跡，實屬當然。
      ⑸、被告的裁處並無錯誤：
          綜合以上，舉發單位舉發原告上開違規，被告進而對
          原告作成原處分之裁罰，並無違法之處。
七、綜上所述，原告駕駛系爭車輛於前揭時、地，確有「行車速
    度超過規定之最高時速逾60公里(處車主)」之違規行為，被
    告依處罰條例第43條第1項第2款、同條第4項、同條第5項前
    段、第63條第1項第3款暨違反道路交通管理事件統一裁罰基
    準表第43條第1項第2款、同條第4項（行車速度超過規定之
    最高時速逾60公里至80公里以內，小型車違規，期限內繳納
    或到案聽候裁決者）裁處車主即原告吊扣汽車牌照6個月，
    核無違誤。原告猶執前詞請求撤銷原處分，為無理由，應予
    駁回。
八、本件判決基礎已臻明確，兩造其餘之攻擊防禦方法及訴訟資
    料經本院斟酌後，核與判決不生影響，無一一論述之必要，
    併予敘明。
九、本件第一審裁判費為300 元，應由原告負擔，爰確定第一審
    訴訟費用額如主文第2 項所示。
據上論結，本件原告之訴為無理由，依行政訴訟法第237 條之7
、第237 條之8 第1 項、第98條第1 項前段，判決如主文。　　
中　　華　　民　　國　　111 　年　　11　　月　　30　　日
　　　　　　　　　行政訴訟庭  法　官　薛侑倫
以上為正本，係照原本作成。
如不服本判決，應於判決送達後20日內，向本院提出上訴狀並表
明上訴理由（原判決所違背之法令及其具體內容或依訴訟資料可
認為原判決有違背法令之具體事實），其未載明上訴理由者，應
於提出上訴後20日內向本院補提理由書（上訴狀及上訴理由書均
須按他造人數附繕本，如未按期補提上訴理由書，則逕予駁回上
訴），並應繳納上訴裁判費新臺幣750元。
中　　華　　民　　國　　111 　年　　11　　月　　30　　日
                              書記官  沈詩雅